臺灣新竹地方法院民事判決  
109年度訴字第740號
原      告  張瑞斌  
訴訟代理人  陳佳函律師


被      告  隆來環保科技股份有限公司

法定代理人  游文珊  




訴訟代理人  陳怡秀律師
參  加  人  張仁宗  



訴訟代理人  黃俊華律師
            呂珞禎律師
上列當事人間返還汽車事件，本院於民國110年11月29日辯論終
結，判決如下：
　　主　　　文
被告應給付原告新臺幣貳佰零肆萬貳仟參佰貳拾壹元。
原告其餘之訴駁回。
訴訟費用由被告負擔百分之九十，餘由原告負擔。
參加訴訟費用新臺幣壹仟元由參加人負擔。
　　事實及理由
壹、程序方面：
一、按當事人得於訴訟繫屬中，將訴訟告知於因自己敗訴而有法
    律上利害關係之第三人；訴訟之結果，於第三人有法律上利
    害關係者，法院得於第一審或第二審言詞辯論終結前相當時
    期，將訴訟事件及進行程度以書面通知該第三人；受告知人
    不為參加或參加逾時者，視為於得行參加時已參加於訴訟，
    準用第63條之規定；就兩造之訴訟有法律上利害關係之第三
    人，為輔助一造起見，於該訴訟繫屬中，得為參加；參加人
    對於其所輔助之當事人，不得主張本訴訟之裁判不當。但參
    加人因參加時訴訟之程度或因該當事人之行為，不能用攻擊
    或防禦方法，或當事人因故意或重大過失不用參加人所不知
    之攻擊或防禦方法者，不在此限。參加人所輔助之當事人對
    於參加人，準用前項之規定。民事訴訟法第65條第1項、第6
    7條之1第1項、第67條、第58條第1項、第63條定有明文。被
    告主張關於車牌號碼000-0000號之特斯拉電動車（下稱系爭
    車輛）係被告前法定代理人乙○○與原告間之協議，爰聲請對
    乙○○為訴訟告知（本院卷第87頁），本院已對渠為訴訟告知
    ，經乙○○具狀聲明參加訴訟（本院卷第227頁），於法並無
    不合，應予准許。
二、按訴狀送達後，原告不得將原訴變更或追加他訴。但請求之
    基礎事實同一、因情事變更而以他項聲明代最初之聲明者，
    不在此限，民事訴訟法第255條第1項但書第2款、第4款定有
    明文。按「請求之基礎事實同一者，係指變更或追加之訴與
    原訴之主要爭點有其共同性，各請求利益之主張在社會生活
    上可認為同一或關連，而就原請求之訴訟及證據資料，於審
    理繼續進行在相當程度範圍內具有同一性或一體性，得期待
    於後請求之審理予以利用，俾先後兩請求在同一程序得加以
    解決，避免重複審理，進而為統一解決紛爭者即屬之(最高
    法院100年度台抗字第716號民事裁定意旨參照) 。所謂因情
    事變更，而以他項聲明代最初之聲明，係為訴訟上之便宜而
    設之規定，祇須情事確屬變更，即有其適用。故其情事之變
    更，係發生於起訴前或起訴後，在非所問（最高法院最高法
    院43年台抗字第23號民事判例意旨可資參照）。原告起訴主
    張系爭車輛遭被告無權占有，依民法第767條請求被告返還
    （本院卷第13頁）；嗣因被告已將系爭車輛售予第三人，原
    告變更聲明請求被告給付2,274,300元（本院卷第271、310
    頁）。經核原告訴之變更，請求之基礎事實同一，均主張被
    告以系爭車輛抵償工程款，又因系爭車輛已被出售，而屬情
    事變更，核與前揭規定相符，應予准許。
貳、實體方面：
一、原告主張：
㈠、原告幫被告施作新竹縣政府廚餘案，因被告積欠工程款，被
    告以2,274,300元之價格貸款購買系爭車輛予原告抵償，被
    告無權占有系爭車輛，並出售予第三人，因被告已無法返還
    系爭車輛，爰起訴請求被告返還系爭車輛價金2,274,300元
    。
㈡、訴之聲明：
　⒈被告應給付原告2,274,300元。
　⒉訴訟費用由被告負擔。
二、被告答辯：
㈠、原告只提出工程報價單跟對話紀錄，無法看出雙方有約定由
    支付原告之工程款扣除來購買系爭車輛，原告主張之事實未
    舉證證明。
㈡、答辯聲明：
　　原告之訴駁回。　　
三、參加人答辯：
　  系爭車輛原為被告所有，109年7月30日將系爭車輛出售予訴
    外人旭呈公司。系爭車輛係借予原告代步之用，原告未曾為
    系爭車輛之所有權人，兩造間並無以系爭車輛抵償工程款之
    合意。原告未舉證被告有何承攬報酬未給付，或有以系爭車
    輛抵付之依據，兩造間並無簽署正式契約，亦未確認承攬項
    目、範圍與支付方式，且參加人或被告前有交付原告款項或
    代原告墊款，結算後已超出原告所請求之工程款，被告並無
    積欠原告款項，應駁回原告之訴。
四、兩造不爭執事項：
　　原告曾為被告公司關於環保局之廚餘回收部分設備工程之設
    計工作。被告公司曾提供1部紅色之特斯拉汽車予原告使用
    。
五、本件爭點：
    原告請求被告返還車號000-0000特斯拉汽車車款2,274,300
    元，有無理由？
六、法院之判斷：
㈠、按當事人主張有利於己之事實者，就其事實有舉證之責任。
    但法律別有規定，或依其情形顯失公平者，不在此限。民事
    訴訟法第277條定有明文。次按稱承攬者，謂當事人約定，
    一方為他方完成一定之工作，他方俟工作完成，給付報酬之
    契約；如依情形，非受報酬即不為完成其工作者，視為允與
    報酬。未定報酬額者，按照價目表所定給付之；無價目表者
    ，按照習慣給付。民法第490條第1項、第491條分別定有明
    文。足見承攬契約為債權契約，其成立不以訂立書面為必要
    ，且工作期間、工作報酬金及其計算方式之約定，非承攬契
    約成立之點，原告曾為被告公司關於環保局之廚餘回收部分
    設備工程之設計工作，兩造均不爭執，故兩造就上開各點，
    雖未以書面約定，亦不礙關於原告為被告關於環保局之廚餘
    回收部分設備工程設計工作之承攬契約之有效成立。
㈡、本件原告主張系爭車輛係被告以工程款抵償而購買予原告，
    提出工程請款單、LINE對話紀錄等件為證，被告否認，辯稱
    系爭車輛自始非原告所有，並無以工程款抵償之情等語。經
    查，被告公司曾提供1部紅色之特斯拉汽車予原告使用，兩
    造均不爭執，被告曾對原告侵占系爭車輛報案，經臺灣新竹
    地方檢察署110年度偵字第505號檢察官為不起訴處分。被告
    法定代理人戊○○於警詢陳稱：我於109年3月18日接手告訴人
    公司，前公司負責人乙○○於109年3月初(應為108年12月31日
    )將這輛車借予協力廠商丙○○使用，應該是沒有約定何時還
    車等語。系爭車輛車價金額與原告所稱抵工程款金額相符，
    經戊○○於前開偵查案件陳明及提出租賃契約書，有不起訴處
    分書在卷可稽（本院卷第347-348頁），並經本院依職權調
    閱該案卷宗查明。觀諸原告提出之工程請款單（本院卷第31
    5頁），所列設備品名包括「暫存槽」、「升降反轉機」、
    「異物篩檢設備」、「粉碎機」、「定量機」、「自動包裝
    機」、「滾桶篩」等，與被告承攬之「新竹縣廚餘處理廠處
    理設備設計、購置及安裝暨代操作維護管理統包案財務採購
    契約」（下稱廚餘處理廠採購契約）所列設備相符（本院卷
    第459-460頁）。證人丁○○於本院審理中證稱：新竹縣政府
    環保局廚餘廠這些設備，除了乙○○跟我買的高效能發酵機以
    外，其他的設備我有幫原告代工，而且在現場完成組裝。發
    酵機是跟乙○○簽約。其他部分，是原告叫我去做的，從頭到
    尾都是跟原告接洽的。在試車中間後才認識田振祥。發酵機
    是4百多萬元，我有跟乙○○簽合約。從進料到發酵完成的設
    備，我跟乙○○接洽只有發酵機，我根本不知道他，到驗收完
    要去請款，他才說發酵機是他的。請款都是直接對原告。這
    個設備環保局確實有驗收完成等語（本院卷第477-478頁）
    。證人甲○○於本院審理中證稱：當初新竹縣政府環保局這個
    廠的設計規劃和安裝，除了發酵機、產裝機、堆高機、洗車
    機這些部分以外，其他的設備都是原告做的。240萬那筆款
    項是原告工程的第1期款，當時我是請原告來參加我們公司
    的設計規劃，除了發酵機之外，其他都是原告設計的，包含
    點石平台、升降機、廚餘暫存槽、破碎機、脫水機、螺運機
    、包裝機。有看到證人丁○○在現場施作，有看到原告在現場
    跟丁○○討論施工的工程。108年5、6月到當年年底。這期間
    原告大部分每天都會出現在施工現場。原告待在現場的時間
    不確定。有時候待整天，有時候出去找其他的設備，但是幾
    乎都有來。原告當時是施工的廠商。原告幫我們設計規劃施
    工。當時的董事長默許這件事情。工程應該算是原告完工的
    。到環保局驗收前都是原告。我並沒有參與購置，但是那時
    候我有協助安裝。廚餘廠就是原告跟證人丁○○完成，有聽說
    乙○○用1部特斯拉抵工程款的事情。那時候他們好像一次買2
    部，1部給原告，一部是公司的。好像是抵廚餘廠的工程款
    。我沒有參加證人己○○所稱特斯拉1部要給未來廠長開的會
    議，也沒有參加特斯拉要抵原告工程款的會議。新車牽回來
    的時候，我們都有看到，原告開紅色的車，原告說是抵工程
    款。只有1部車到工廠，原告說是用工程款買的，那時候只
    有現場人員在。後來這台車一直都是原告在使用。原告是廠
    商，不是被告公司編制內的員工，那時候我們稱原告為廠長
    ，因為廚餘設備是原告設計規劃的。我是現場人員。後期我
    沒有參與被告公司的營運。早期我是被告公司的原始股東。
    後來資金不足，我們請乙○○接手，我們就退出經營，我還在
    公司任職，我是擔任現場人員。特斯拉的車一直都是原告使
    用。那時候聽說抵工程款買一部。這台車好像被被告公司拉
    回去，那時候我已經沒有參與公司經營，所以我不清楚原因
    。聽說乙○○沒有把該付給原告的工程款付清。證人己○○是董
    事長的特助，沒有在公司編制內。很多事情我們跟證人己○○
    回報。證人己○○的權力蠻大的，有些公司的撥款要經過證人
    己○○等語（本院卷第480-484頁）。由上以觀，堪認原告確
    實有為被告施作工程，並已施作完成，被告公司曾提供一部
    紅色之特斯拉汽車予原告使用以抵償工程款。
㈢、次查，工程請款單記載總額13,303,500元，核與原告與訴外
    人己○○間LINE對話紀錄中表格（本院卷第317頁）所列之收
    入金額相同。證人己○○雖於本院審理中證稱：那是公司車，
    乙○○沒有說一部要給原告使用，都是公司車，沒有說要用這
    台車抵工程款。LINE的對帳表是原告一直念，我一直寫。乙○○告訴我說他不在台灣的時候，如果廠商催的時候，我就要
    撥款，原告催得比較急，所以我要撥款撥出去的錢不能超過
    1,300萬元。他交代不能超過1,300萬元，他有告訴我說環保
    局要撥給被告公司的第二期款總金額約1,300萬元，所以被
    告公司要收到的錢是1,300萬元，因為這個關係，並不是原
    告所說我要付給原告1,300萬元等語（本院卷第469-472頁）
    ；然觀諸參加人提出之新竹縣廚餘處理廠處理設備設計、購
    置及安裝暨代操作維護管理統包案財物採購契約所附經費分
    析表總計為43,684,326元（本院卷第460頁），被告及參加
    人未舉證人己○○製作之前開表格記載13,303,500元為廚餘處
    理廠採購契約之分期款金額，且若依證人己○○證稱，表格係
    依原告敘述填寫，則其既否認系爭車輛用以抵償原告之工程
    款，卻又於已支出項目列入車款2,274,300元，顯有矛盾。
    況且，系爭車輛倘僅係單純借予原告使用，證人己○○應無於
    與原告討論抵扣金額時傳送車輛報價單予原告（本院卷第31
    9頁）之理；再者，參加人亦向原告表示「恭喜」，並提供
    貼隔熱紙資訊等語（本院卷第325頁），足認原告主張係被
    告以車款2,274,300元抵銷工程款而取得系爭車輛，堪足憑
    信。被告已將系爭車輛出售他人，原吿請求被告給付系爭車
    輛相當價值之工程款，應屬有據。原告稱其使用系爭車輛7
    個月9日(本院卷第377頁)，依一般車輛損壞零件折舊計算，
    行政院所頒固定資產耐用年數表及固定資產折舊率之規定，
    「非運輸業用客車、貨車」之耐用年數為5年，依定率遞減
    法每年折舊1000分之369，另依營利事業所得稅查核準則第9
    5條第6項規定「固定資產提列折舊採用定率遞減法者，以1
    年為計算單位，其使用期間未滿1年者，按實際使用之月數
    相當於全年之比例計算之，不滿1月者，以1月計」，系爭車
    輛自購買時由原告使用7個月又9天，依前開所列一般車輛損
    壞零件折舊率計算為1,714,822元（詳如附表一之計算式）
    ，惟被告法定代理人戊○○於警詢中稱該車現在價值大約180
    萬元，參酌市場與系爭車輛同型車第1年折舊率為5.5%、3年
    折舊率為10.2%，一般車輛第1年折舊率約為15%至20%，保險
    理賠折舊率7月以上未滿8個月車輛為17%，應以保險理賠折
    舊率17%計算較為妥適，計算折舊詳如附表二，為2,042,321
    元。
㈣、綜上所述，原告請求被告給付系爭車輛相當價值之工桯款2,0
    42,321元範圍內為有理由；逾此範圍之請求，為無理由，應
    予駁回。
七、本件判決基礎之事證已臻明確，兩造其餘之攻擊或防禦方法
    及所用之證據，經審酌後核與判決結果不生影響，爰不一一
    論列，附此敘明。
八、據上論結，本件原告之訴為一部有理由、一部無理由，依民
    事訴訟法第79條，判決如主文。
中　　華　　民　　國　　110 　年　　12　　月　　30　　日
　　　　　　　　　民事第二庭　　法　官　林麗玉
以上正本係照原本作成。
如對本判決上訴，須於判決送達後20日內向本院提出上訴狀。併
繳納上訴裁判費。
中　　華　　民　　國　　110 　年　　12　　月　　30　　日
　　　　　　　　　　　　　　　　書記官　郭春慧

附表一
-----
折舊時間           金額
第1年折舊值        2,274,300×0.369×(8/12)=559,478
第1年折舊後價值    2,274,300-559,478=1,714,822

　
附表二
-----
折舊時間           金額
第1年折舊值        2,274,300×0.17×(219/365)=231,979
第1年折舊後價值    2,274,300-231,979=2,042,321元